【裁判字號】    99,易,199
【裁判日期】    990318
【裁判案由】    詐欺
【裁判全文】
臺灣高雄地方法院刑事判決               99年度易字第199號
公  訴  人  臺灣高雄地方法院檢察署檢察官
被      告  戊○○
            丙○○
上列被告因詐欺案件，經檢察官提起公訴（98年度偵字第33224
、34415 號），被告就被訴事實為有罪之陳述，經本院合議庭裁
定改依簡式審判程序，並由受命法官獨任進行審判程序，判決如
下︰
    主  文
戊○○幫助犯詐欺取財罪，處有期徒刑貳月，如易科罰金，以新
臺幣壹仟元折算壹日，緩刑貳年。
丙○○幫助犯詐欺取財未遂罪，處拘役肆拾日，如易科罰金，以
新臺幣壹仟元折算壹日，緩刑貳年。
    事  實
一、戊○○可預見依一般社會生活之通常經驗，將帳戶提供不相
    識之人使用，可能幫助犯罪集團作為不法收取他人款項之用
    及掩飾或隱匿重大犯罪所得財物，竟仍不悖其本意，基於幫
    助詐欺之不確定故意，於民國98年7 月7 日，將其向台新國
    際商業銀行七賢分行（帳號：00000000000000號，下稱台新
    銀行）、合作金庫銀行三民分行（帳號：0000000000000 號
    ，下稱合庫銀行）申辦之帳戶存摺、提款卡及密碼，聽從真
    實姓名年籍均不詳自稱「徐經理」之成年人指示利用不知情
    「宅急便」送貨人員將前揭物品寄送至臺北縣板橋市○○路
    ○ 段237 號與「徐經理」，以此方式幫助「徐經理」及其所
    屬詐欺集團成年成員使用。迨該詐騙集團所屬之人取得前揭
    帳戶後，意圖為自己不法所有，基於詐欺取財之犯意，分別
    為下列行為：
（一）於98年7 月11日晚間7 時許，在網路MSN 向甲○○佯稱：
      如欲見面交友，須至自動櫃員機操作以確認是否為軍人身
      分云云，使甲○○陷於錯誤，依指示至自動櫃員機先各提
      出新臺幣（下同）10,000元及1,000 元現金後，再於同年
      月12日凌晨1 時31分許（起訴書誤載為1 時21分），再利
      用自動櫃員機將11,000元（起訴書誤載為22,000元）款項
      存入戊○○前揭台新銀行帳戶內。
（二）另於98年7 月11日晚間8 時許，在網路聊天室內向乙○○
      佯稱：如欲從事性交易，須至自動櫃員機操作以確認是否
      為警察身分云云，然因乙○○警覺係詐騙手法，故僅依指
      示於同日晚間9 時36分許，欲匯款1 元至戊○○前揭合庫
      銀行帳戶內，然因櫃員機操作交易失敗而未得逞。
二、丙○○可預見依一般社會生活之通常經驗，將帳戶提供不相
    識之人使用，可能幫助犯罪集團作為不法收取他人款項之用
    及掩飾或隱匿重大犯罪所得財物，竟仍不悖其本意，基於幫
    助詐欺之不確定故意，於98年7 月11日前某日，將其向第一
    商業銀行五甲分行申辦之帳戶（帳號：00000000000 ，下稱
    第一銀行）存摺、提款卡及密碼交付與真實姓名年籍均不詳
    之成年人，以此方式幫助真實姓名年籍不詳之人及其所屬詐
    欺集團成員使用。嗣該詐騙集團所屬之人取得前揭帳戶後，
    意圖為自己不法所有，基於詐欺取財之犯意，於98年7 月11
    日晚間8 時許，在網路聊天室內向乙○○佯稱：如欲從事性
    交易，須至自動櫃員機操作以確認是否為警察身分云云，然
    因乙○○警覺係詐騙手法，故僅依指示於同日晚間10時15分
    許，匯款1 元至丙○○前揭第一銀行帳戶內而未得逞，並即
    打165 防詐騙專線報警，始悉上情。
三、案分經臺中市警察局第二分局報告臺灣臺中地方法院檢察署
    檢察官；暨桃園縣政府警察局楊梅分局報告臺灣桃園地方法
    院檢察署檢察官呈請臺灣高等法院檢察署檢察長令轉臺灣高
    雄地方法院檢察署檢察官偵查起訴。
    理  由
一、上揭事實，業據被告戊○○、丙○○2 人於本院審理時坦承
    不諱，亦經被害人甲○○於警詢時、乙○○於警詢及偵訊時
    指述甚詳，並有第一銀行自動付款交易明細表影本2 紙、台
    新銀行自動櫃員機交易明細表3 紙、被告戊○○合庫銀行開
    戶綜合申請書影本、金融卡申請書影本、新開戶建檔登錄單
    影本、各類存款分戶交易明細表、客戶當月份交易資料查詢
    單、被告戊○○以宅急便寄送帳戶客戶收執聯影本、台新銀
    行開戶基本資料影本、臺幣存款歷史交易明細查詢及被告丙○○第一銀行未登摺帳項查詢單影本、各類存款開戶暨往來
    業務項目申請書影本各1 份在卷可稽，足徵被告2 人自白與
    事實相符，堪信屬實。本件事證明確，被告2 人幫助詐欺取
    財犯行洵堪認定。另從被告戊○○前揭台新銀行帳戶歷史交
    易明細、及被害人甲○○所提供台新銀行自動櫃員機交易明
    細表（見98年度偵字第22681 號卷第13至14頁、第21頁）以
    觀，足徵被害人甲○○僅匯款11,000元至被告戊○○前揭台
    新銀行帳戶。至被害人甲○○於98年1 月12日凌晨4 時許，
    復遭詐騙集團成年成員詐騙而再匯款11,000元至其他帳戶部
    分，因被告戊○○所提供之前揭帳戶，並未對詐騙集團前揭
    犯行予以助力，自與被告戊○○前揭犯行無涉，附此敘明。
二、論罪科刑部分： 
（一）按幫助犯之成立，主觀上行為人須有幫助故意，客觀上須
      有幫助行為，亦即需對於犯罪與正犯有共同之認識，而以
      幫助之意思，對於正犯資以助力，而未參與實施犯罪之行
      為者而言（參照最高法院75年度臺上字第1509號、88年度
      臺上字第1270號判決意旨）。查被告戊○○、丙○○分別
      將其所有上開銀行帳戶（含存摺、金融卡、密碼）交付予
      「徐經理」及真實姓名年籍均不詳之成年人，再由該人或
      其轉手者持以詐騙被害人財物，顯均係基於幫助他人詐欺
      財物之犯意，且所為提供銀行存摺、提款卡及密碼予他人
      之行為，亦屬刑法詐欺罪構成要件以外之行為，且並無證
      據證明被告2 人係以正犯而非以幫助犯之犯意參與犯罪，
      應認其等所為係幫助犯而非正犯行為，自均屬幫助犯。
（二）核被告戊○○事實欄一（一）所為，係犯刑法第30條第1
      項前段、第339 條第1 項幫助詐欺取財罪。而被告戊○○
      於事實欄一（二）先由前揭不詳詐欺集團成員向被害人乙○○佯稱欲從事性交易，須至自動櫃員機操作以確認是否
      為警察身分之舉，係著手於詐欺行為，然被害人乙○○事
      後轉帳失敗而未將1 元匯入前揭帳戶，而未取得前揭財物
      ，是核被告戊○○事實欄一（二）所為，係犯刑法第30條
      第1 項前段、第339 條第3 項、第1 項之幫助詐欺取財未
      遂罪。被告戊○○利用不知情「宅急便」送貨人員遂行其
      前揭犯行，為間接正犯。被告戊○○於前揭時、地，交付
      前揭帳戶存摺、金融卡及密碼與詐騙集團成員「徐經理」
      ，僅為一幫助行為，而同時侵害被害人甲○○、乙○○之
      財產法益，觸犯幫助詐欺取財罪、幫助詐欺取財未遂罪之
      2 罪名，為想像競合犯，依刑法第55條規定，從一重之幫
      助詐欺取財既遂罪處斷。又被告戊○○為幫助犯，酌依刑
      法第30條第2 項之規定減輕其刑。
（三）被告丙○○將金融帳戶之存摺、提款卡及密碼等物，提供
      予真實姓名年籍不詳之詐騙集團成年成員，雖使該集團成
      員得基於詐欺取財之犯意，著手向被害人乙○○施以詐術
      、指示其匯款入此一帳戶，幸經其察覺有異，僅匯款1 元
      而未得逞，然被告丙○○單純提供帳戶予他人使用之行為
      ，並不等同於向被害人乙○○施以欺罔之詐術行為，且亦
      無證據證明被告丙○○有參與本件詐欺取財犯行之構成要
      件行為，是被告丙○○所為僅係對於他人之詐欺取財未遂
      犯行，資以助力。故核被告丙○○所為，係犯刑法第30條
      第1 項前段、第339 條第3 項、第1 項之幫助詐欺取財未
      遂罪。被告丙○○幫助詐欺取財之犯行未生詐得財物之結
      果，其犯罪尚屬未遂，酌依刑法第25條第2 項規定，減輕
      其刑。又其並未實際參與詐欺犯行，所犯情節較正犯輕微
      ，酌依刑法第30條第2 項規定，減輕其刑，並依法遞減輕
      之。檢察官認被告丙○○所為係犯同法第30條第1 項前段
      、第339 條第1 項之幫助詐欺取財既遂罪，容有誤會，惟
      刑事訴訟法第300 條所謂變更法條，係指罪名之變更，若
      僅行為態樣有既遂、未遂之分，尚無庸引用該條變更檢察
      官起訴罪名（最高法院87年度臺上字第3234號判決意旨參
      照），是本件尚無變更起訴法條之問題。
（四）爰審酌被告2 人將存摺、提款卡、密碼任意交予他人，可
      預見可能幫助犯罪集團作為不法收取他人款項之用及掩飾
      或隱匿重大犯罪所得財物，造成犯罪偵查困難，致使此類
      犯罪手法層出不窮，助長詐欺犯罪之猖獗、危害交易秩序
      與社會治安，所為實屬不該，惟念及被告戊○○部分，被
      害人甲○○損失11,000元，損害非鉅，被害人乙○○未將
      1 元匯入，未有損失，且被告戊○○與被害人甲○○已達
      成和解，且賠償其全部遭詐騙之損失22,000元，獲得被害
      人甲○○宥恕，有審判筆錄1 份在卷可參（見本院卷第31
      頁），而被告丙○○部分，被害人乙○○僅損失1 元，損
      害甚微，惡性較輕，又被告2 人犯罪後均終能坦承犯行，
      犯後態度尚佳等一切情狀，各量處如主文第1 、2 項所示
      之刑，並各諭知易科罰金之折算標準，以資儆懲。
（五）末查，被告2 人前均未有故意犯罪受有期徒刑以上宣告之
      紀錄，有臺灣高等法院被告前案紀錄表各1 份在卷可憑，
      素行尚稱良好，被告戊○○與被害人甲○○以22,000元達
      成和解，賠償被害人甲○○全部損失，獲得被害人甲○○
      宥恕，已如前述，顯有悔改誠意，未造成被害人乙○○損
      害，其為醫學院學生，涉世未深，即將畢業服務人群；而
      被告丙○○僅造成被害人乙○○損失1 元，損失甚微，惡
      性非重，被告2 人均因一時失慮致觸犯本案犯行，並斟酌
      一切情狀，本院認其等經此次偵審之教訓，當知所警惕，
      而無再犯之虞，因認前開對被告宣告之刑，以暫不執行為
      適當，爰均宣告緩刑2 年，以勵自新。
三、據上論斷，應依刑事訴訟法第273 條之1 第1 項、第284 條
    之1 、第299 條第1 項前段，刑法第339 條第1 項、第3 項
    、第30條第1 項前段、第2 項、第55條、第25條第2 項、第
    41條第1 項前段、第74條第1 項第1 款，刑法施行法第1 條
    之1 第1 項、第2 項前段，判決如主文。
本案經檢察官丁○○到庭執行職務。
中    華    民    國    99    年    3     月    18    日
                  刑事第九庭    法  官  謝枚霏
以上正本證明與原本無異。
如不服本判決應於收受送達後10日內向本院提出上訴書狀，並應
敘述具體理由；如未敘述上訴理由者，應於上訴期間屆滿後20日
內向本院補提理由書（均須按他造當事人之人數附繕本）「切勿
逕送上級法院」。
中    華    民    國    99    年    3     月    18    日
                                書記官  楊馥如
附錄本判決論罪之法條：
刑法第339條第1項、第3項
（普通詐欺罪）
意圖為自己或第三人不法之所有，以詐術使人將本人或第三人之
物交付者，處5 年以下有期徒刑、拘役或科或併科1 千元以下罰
金。
以前項方法得財產上不法之利益或使第三人得之者，亦同。
前二項之未遂犯罰之。

刑法第30條第1項
（幫助犯及其處罰）
幫助他人實行犯罪行為者，為幫助犯。雖他人不知幫助之情者，
亦同。

司法院資訊處製作；財團法人民間司法改革基金會備份。
